【裁判字號】    98,上易,437
【裁判日期】    980820
【裁判案由】    竊盜等
【裁判全文】
臺灣高等法院高雄分院刑事判決         98年度上易字第437號
上  訴  人
即  被  告  壬○○
選任辯護人  單文程律師
上列上訴人因竊盜等案件，不服臺灣高雄地方法院97年度易字第
412 號中華民國98年4 月9 日第一審判決（起訴案號：臺灣高雄
地方法院檢察署96年度偵字第32093 號），提起上訴，本院判決
如下：
    主  文
原判決關於壬○○部分撤銷。
壬○○犯故買贓物罪，共貳罪，均累犯，各處有期徒刑陸月，如
易科罰金均以新台幣壹仟元折算壹日；應執行有期徒刑拾月，如
易科罰金以新台幣壹仟元折算壹日。
    事  實
一、壬○○前於民國93年間因偽造文書案件，經臺灣屏東地方法
    院以93年度簡字第993 號判處有期徒刑6 月確定，甫於94年
    10月20日易科罰金執行完畢。
二、壬○○以買賣二手車為業，其明知林閔宏（業經原審判刑確
    定）欲偷竊汽車出售，竟基於故買贓物之犯意，告知林閔宏
    何種車種、款式之車輛較容易銷贓，由林閔宏竊得如附表所
    示之車輛，並將部分車輛之車身及引擎號碼磨去後，置放於
    屏東縣竹田鄉○○村○○路5 號前及「無極鳳凰指玄堂」前
    廣場等地，再由壬○○以每輛約新台幣3000至4000元之代價
    ，分別於96年11月2 日收購附表編號3 、4 、6 至11號等8
    輛車輛；96年11月6 日收購附表編號1 、2 、12、13 等4輛
    車輛，而其中部分車輛則再轉售予卯○○（業經原審判刑確
    定），藉此牟利。嗣於96年11月8 日下午2 時30分許，員警
    分別至屏東縣竹田鄉○○路5 號、屏東縣竹田鄉○○路75號
    （起訴書誤載為78號）對面空地、屏東縣南州鄉○○路1 巷
    23之16號「宏金企業社」對面空地執行搜索時，分別於屏東
    縣竹田鄉○○路5 號、屏東縣竹田鄉○○路75號前、高雄市
    ○○路與熱河路口，查得附表編號1 、2 、5 、6 、12、13
    、14等尚未售出之車輛；另於卯○○所經營之上開「宏金企
    業社」對面空地，查得附表編號3 、4 、10、11等車輛零件
    （業經解體）；另於96年11月19日，又經林閔宏主動帶警察
    前往附表編號7 、8 、9 所示地點，查得如附表編號7 、8
    、9 之車牌等物；並扣得壬○○買受贓車後用以磨損贓車引
    擎號碼用之砂輪機、電鑽各1 台。
二、案經高雄市政府警察局左營分局移請臺灣高雄地方法院檢察
    署檢察官偵查起訴。
    理  由
壹、證據能力部分：按被告以外之人於審判外之陳述，雖不符刑
    事訴訟法第159 條之1 至之4 之規定，然經當事人於審判程
    序同意作為證據，法院審酌該言詞陳述或書面陳述作成時之
    情況，認為適當者，亦得為證據。當事人、代理人或辯護人
    於法院調查證據時，知有第159 條第1 項不得為證據之情形
    ，而未於言詞辯論終結前聲明異議者，視為有前項之同意，
    同法第159 條之5 定有明文。本判決（有罪部分）下列所引
    用之傳聞證據，業經被告、辯護人及檢察官於審理中同意作
    為證據，並經本院審理時予以提示並告以要旨，且各經檢察
    官及被告及其辯護人表示意見，當事人已知上述書證乃傳聞
    證據，且未於言詞辯論終結前對該等證據異議，依上開規定
    ，本院審酌該等傳聞證據作成時之狀況，並無不宜作為證據
    之情形，均得作為證據。
貳、實體部分：
一、上揭事實，業據上訴人即被告壬○○於本院審理中坦承不諱
    ，核與證人即共同被告林閔宏於原審審理中證稱：「（你賣
    壬○○幾次車？）二批。」、「（你當時偷車，本來作何用
    ？）要賣掉。」、「（賣給誰？）壬○○。」等語（見原審
    卷(一)第259 頁），大致相符；而查獲如附表所示之車輛，亦
    確係共同被告林閔宏於附表所示之時間、地點所竊取等情，
    業經被害人辰○○、子○○、乙○○、丁○○、癸○○、辛
    ○○、歐仁珊、寅○○、甲○○、巳○○、庚○○、戊○○
    、丑○○、丙○○等人分別於警詢、偵查中證述明確，並有
    失竊車輛之照片65張、被害人指認失物之照片39張、高雄市
    政府警察局左營分局扣押筆錄、扣押物品目錄表、扣押物品
    清單共6 份、贓物認領保管單、車籍查詢基本資料6 紙、失
    車紀錄3 紙、車輛協尋電腦輸入單7 紙、車輛尋獲電腦輸入
    單9 紙、高雄市政府警察局96年11月27日高市警鑑字第0960
    070128號鑑驗通知書暨相片冊在卷可憑，足認被告壬○○上
    開自白與事實相符，其上開故買贓物犯行堪予認定。
二、至於公訴人認林閔宏係基於壬○○之指示而共同竊盜上開車
    輛，因認被告壬○○係犯加重竊盜乙節；經查：
  (1)林閔宏於96年11月9 日警、偵時雖指稱：其係聽從壬○○指
    示前往偷車云云；然於97年1 月7 日原審審理時又改口供稱
    ：都是自己決定偷車之型式云云；於97年3 月17日原審審理
    時復改稱：係壬○○指定地方命其去偷車；於原審97年6 月
    26日、98年3 月19日審理期日又矢口否認上情，是其證詞反
    覆，前後供述不一。又林閔宏於原審審理中陳稱：其於96
    年11月9 日接受警詢時因毒癮發作，所以不知道在講什麼等
    語，惟觀諸林閔宏上開警詢筆錄內容，其均能針對警察所提
    問之問題，逐一予以回答，未見有何因毒癮發作而影響其陳
    述之情，其所辯雖不可採，惟參諸其於96年11月9 日警詢之
    內容，其證稱：「我透過朋友認識壬○○半年多，壬○○是
    在從事買賣汽車的，他『有時』會叫我指定車種去偷車，『
    有時』我會偷車來賣他。」、「（UK-8210 自小客車你如何
    竊取？）我跟朋友己○○先一起開我的車子，再來我先下車
    尋找目標... 」、「（你為何竊取UK-8210 號自小客車？）
    之前壬○○跟我說這部車停在那裡，要我去竊取... 」（見
    警卷(一)第5-8 頁），是其於同一次陳述中，對於竊取「UK-8
    210 」號自用小客車之原因，先稱：是自己下車找尋竊盜目
    標，又稱：是壬○○先前指示，其陳述已先後矛盾；又其於
    警詢證稱壬○○「有時」指定「車種」叫其去偷，「有時」
    是其自行尋找竊盜目標，故林閔宏交予壬○○之車輛中，何
    台車輛係由壬○○指示所偷竊，要無從辨明，即難以其上開
    不確定之證詞，遽認壬○○就附表所示之車輛與林閔宏間均
    有竊盜之犯行分擔及犯意聯絡。又林閔宏在同一日間，在警
    詢原陳稱：壬○○有時指定車種叫伊去偷；於偵查時證稱：
    全部的車都是壬○○提議去偷的，是他告訴我要什麼樣的車
    子，有時他會告訴我那部車放在哪裡叫我去偷；於聲請羈押
    訊問時復陳稱：有與壬○○共同竊車，分工方法是他去找車
    子，找到就叫我去偷等語（見96年度偵字第32093 號第10頁
    、聲羈卷第5 、6 頁），是其證詞有愈加誇大之趨勢，即難
    以其前開有瑕疵之證詞，遽斷壬○○確有其指證之指示其偷
    車之事實。
  (2)依附表所示之車輛，林閔宏所偷竊之車輛之年份及廠牌，確
    有集中於81 年 至84年間，福特或裕隆廠牌之老舊車輛之特
    徵，是林閔宏於原審訊問中證稱：因為我本來剛開始偷10部
    10幾年車，後來有2 部比較新的車，壬○○說不要偷新車，
    舊的車比較好銷贓等語（見偵聲卷第17頁），並非不可採信
    ，然被告壬○○既收購林閔宏所竊取之贓車，業如前述，是
    其縱使曾向林閔宏告知何種車款較易銷贓，惟此僅得認為係
    壬○○為銷贓之方便，向林閔宏提供之資訊，並未見被告壬
    ○○有何分擔竊取車輛之行為，亦無證據足認其有利用林閔
    宏行為以達其竊盜目的之意思，難認其與林閔宏間確有共同
    竊盜之犯意聯絡。又林閔宏除偷竊車輛交予被告壬○○外，
    亦有將其他竊得贓車售予九益發解體場等情，業經林閔宏於
    原審審理中供陳在卷（見原審卷(一)第254 頁），故林閔宏前
    已有竊取車輛以換取金錢花用之犯行，即無從認定林閔宏竊
    取車輛之犯意係出於被告壬○○指使始起意，遽難謂其與林
    閔宏有何共同竊盜或教唆竊盜之犯意。
  (3)另被告壬○○雖於檢察官偵查中供稱：其與林閔宏曾有一同
    出去過2 、3 次，惟其於96年11月9 日偵訊之內容，經原審
    勘驗結果，其係以：「（為什麼林閔宏說是有的車是跟你去
    偷的，你有什麼意見？）他叫我開車，我不知道他在行竊，
    到現場之後才知道。」、「（然後怎樣？）他叫我停車，他
    就下去偷竊，那時我才知道。」、「（然後他的車給你開？
    ）他女朋友開，或者是叫我開這樣子，他是不預期的。」等
    語（見原審卷(一)第175 、176 頁），是其雖坦承其與林閔宏
    一同開車出去時，林閔宏曾下車竊車，惟其並非出於共同竊
    盜之犯意，而係林閔宏臨時起意，其自始並未料及，又其隨
    同林閔宏外出時，林閔宏所竊取之車輛，亦未有證據足認確
    係為起訴書所載附表所示之車輛，亦難據此認壬○○涉有公
    訴人所指之共同竊盜犯嫌。
  (4)另本件如附表所示之車輛，係經由林閔宏竊得後，出售予被
    告壬○○等情，經本院認定如前；而其中部分車輛（即於卯
    ○○所經營之上開「宏金企業社」對面空地，所查扣如附表
    編號3 、4 、10、11等車輛零件），再由被告壬○○轉售予
    卯○○等情，亦經共同被告卯○○於本院審理中證稱：「我
    都是直接跟被告做生意，我不認識林閔宏；沒有跟林閔宏接
    觸過，被告也沒跟我說車子是林閔宏委託他賣的。」等語（
    見本院卷第83頁反面），是共同被告卯○○就附表編號3 、
    4 、10、11所示之車輛係直接向被告壬○○購得，並非共同
    被告林閔宏，亦即被告壬○○係將向林閔宏所購得之車輛，
    部分再轉售予卯○○，並無受林閔宏之委託而牙保贓車之情
    事，一併敘明。
三、核被告壬○○所為，係犯刑法第349 條第2 項之故買贓物罪
    。又其一次收購多輛贓車，係屬一行為觸犯數罪名而依想像
    競合犯，僅以一罪論；又其先後二次故買贓物，罪名雖同，
    但犯意各別，應予分論併罰。又被告壬○○有如事實欄一所
    述之前科紀錄，即甫因偽造文書案件於94年10月20日執行完
    畢，有臺灣高等法院被告前案紀錄表在卷可按，其於受有期
    徒刑執行完畢後，5 年內故意再犯本件最重本刑有期徒刑以
    上之罪，為累犯，應依法加重其刑。又本件檢察官起訴書之
    犯罪事實欄記載：「壬○○、林閔宏復與己○○共同意圖為
    自己不法所有，基於竊盜之犯意聯絡，由林閔宏攜帶客觀上
    足供兇器使用之T 型板手、己○○負責把風，依壬○○指示
    ，於附表一所示時、地，竊取附表一所示之車輛後，再將上
    開車輛交予壬○○，每次可得3000 元 至9000元不等，壬○
    ○取得上開車輛後，與林閔宏先將車輛之車身及引擎號碼以
    砂輪機、電鑽磨去後，再以每臺7500元之價格，出售予明知
    上開車輛來源不明，而仍基於故買贓物之犯意，予以買受之
    廢棄車解體場業者卯○○，再由卯○○拆解變賣，藉此牟利
    ... 」等語，已明確記載被告壬○○收購林閔宏所竊取之車
    輛之事實，是被告壬○○故買贓物之事實，本在起訴範圍之
    內，嗣法院據上開同一之社會基本事實範圍審理結果，認被
    告壬○○所為並非共同竊盜，而係故買贓物，業如前述，是
    公訴人認被告壬○○涉犯刑法第321 條加重竊盜罪，尚有未
    洽，起訴法條應予變更。
四、原審據以論處被告壬○○寄藏贓物及牙保贓物等罪刑，固非
    無見；惟查：被告壬○○所犯係故買贓物罪（共二罪），原
    審竟認被告係犯寄藏贓物及牙保贓物等罪，容與事實不合，
    自有未恰。被告壬○○上訴意旨否認犯寄藏贓物及牙保贓物
    等罪，指摘原判決此部分不當，為有理由，自應由本院將原
    判決關於被告壬○○部分撤銷改判。爰審酌被告壬○○故買
    贓物之行為，造成被害人追索之困難，助長竊風，且前有犯
    罪前科；惟念被告犯後坦承犯行，已知不是，且所收購之車
    輛均已屬老舊，價值不等一切情狀，分別量處如主文之刑，
    併諭知如易科罰金均以新台幣1000元折算1 日之折算標準；
    併定其應執行刑為有期徒刑10月。又被告壬○○所定執行刑
    ，依現行刑法第41條第2 項規定雖不得易科罰金，但依司法
    院大法官會議釋字第662 號意旨（即上開現行刑法第41條第
    2 項自該解釋公布之日起失其效力），仍得易科罰金，爰併
    諭知如易科罰金以新台幣1000元折算1 日之折算標準。扣案
    之砂輪機、電鑽各1 台，雖係被告壬○○所有，惟係其收購
    贓物後用以磨損贓車引擎號碼所用之物，係屬犯後處理贓物
    之行為，非犯罪當時所用之物，爰不予宣告沒收。至於其餘
    扣案之T 型扳手5 支、尖嘴鉗、工具1 批等物，因與被告壬
    ○○無涉，原不於被告壬○○所犯罪名項下宣告沒收，一併
    敘明。
五、同案被告林閔宏、己○○、卯○○、郭杰一及游正嘉等人部
    分，均經原審判決確定，自不另論列，附此敘明。
據上論結，應依刑事訴訟法第369 條第1 項前段、第364 條、第
299 條第1 項前段、第300 條，刑法第349 條第2 項、第47條、
第51條第5 款，司法院大法官會議釋字第662 號，判決如主文。
本案經檢察官張其主到庭執行職務。
中    華    民    國    98    年    8     月    20    日
                  刑事第四庭    審判長法  官  蕭權閔
                                      法  官  李嘉興
                                      法  官  吳進寶
以上正本證明與原本無異。
不得上訴。
中    華    民    國    98    年    8     月    20    日
                                      書記官  林佳蓉
附錄本件判決論罪科刑法條：
中華民國刑法第349條（普通贓物罪）
收受贓物者，處 3 年以下有期徒刑、拘役或 5 百元以下罰金。
搬運、寄藏、故買贓物或為牙保者，處 5 年以下有期徒刑、拘役
或科或併科 1 千元以下罰金。
因贓物變得之財物，以贓物論。
附表：
 ┌─┬──────┬─────┬──────┬────────┬────┐
 │編│   時間     │  被害人  │車號、車款  │    竊取方法    │查獲日及│
 │號│   地點     │          │            │                │查獲地  │
 ├─┼──────┼─────┼──────┼────────┼────┤
 │  │96年11月6日 │戊○○    │HV-5510 （19│林閔宏以T 型扳手│96年11月│
 │  │或96年11月7 │          │95年、1323c.│竊取            │8 日、屏│
 │1 │日某時許，在│          │c.、福特六和│                │東縣竹田│
 │  │高雄縣鳳山市│          │）          │                │鄉○○路│
 │  │武營路監理站│          │警卷編號之│                │75號前空│
 │  │旁          │          │車          │                │地      │
 ├─┼──────┼─────┼──────┼────────┼────┤
 │2 │96年11月8日 │子○○    │UK-8210（199│林閔宏以T 型扳手│96年11月│
 │  │某時許，在高│          │4年、1400c.c│竊取            │8 日、屏│
 │  │雄市三民區澄│          │.、裕隆）   │                │東縣竹田│
 │  │清路547號   │          │警卷編號之│                │鄉○○路│
 │  │            │          │車輛        │                │5 號「無│
 │  │            │          │            │                │極鳳凰指│
 │  │            │          │            │                │玄堂」前│
 ├─┼──────┼─────┼──────┼────────┼────┤
 │3 │96年10月31日│乙○○    │TI-3775 （19│林閔宏以T 型扳手│96年11月│
 │  │某時許，在高│          │94年、1323c.│竊取            │8 日、屏│
 │  │雄縣鳳山市鳳│          │c.、福特六和│                │東縣南州│
 │  │東路旁      │          │）          │                │鄉○○路│
 │  │            │          │警卷編號之│                │1 巷23之│
     │            │          │車輛        │                │16號「宏│
 │  │            │          │            │                │金企業社│
 │  │            │          │            │                │」對面地│
 ├─┼──────┼─────┼──────┼────────┼────┤
 │4 │96年10月31日│丁○○    │TH-6025（199│林閔宏以T 型扳手│96年11月│
 │  │某時許，在臺│          │1年、1600c. │竊取            │8 日、屏│
 │  │南縣永康市大│          │c.、裕隆）  │                │東縣南州│
 │  │橋一街247巷 │          │警卷編號之│                │鄉○○路│
 │  │113號前     │          │服務優惠卡  │                │1 巷23之│
 │  │            │          │警卷編號之│                │16號「宏│
 │  │            │          │車身        │                │金企業社│
 │  │            │          │            │                │」（車身│
 │  │            │          │            │                │）      │
 │  │            │          │            │                │96年11月│
 │  │            │          │            │                │19日、屏│
 │  │            │          │            │                │東縣竹田│
 │  │            │          │            │                │鄉竹南村│
 │  │            │          │            │                │潮洲路旁│
 │  │            │          │            │                │」對面草│
 │  │            │          │            │                │叢（保養│
 │  │            │          │            │                │維修卡）│
 ├─┼──────┼─────┼──────┼────────┼────┤
 │5 │96年11月5日 │歐仁珊    │VX-2635（199│林閔宏以T 型扳手│96年11月│
 │  │某時許，在高│          │2年、1598c.c│竊取            │8 日、屏│
 │  │雄縣大寮鄉  │          │.、福特六合 │                │東縣竹田│
 │  │過溪路5-13號│          │）          │                │鄉○○路│
 │  │            │          │警卷編號  │                │75號前空│
 │  │            │          │之保險卡    │                │地      │
 ├─┼──────┼─────┼──────┼────────┼────┤
 │6 │96年11月2 日│寅○○    │XR-4789（199│林閔宏以T 型扳手│96年11月│
 │  │某時（原審誤│          │2年、1295c. │方法竊取        │8 日、屏│
 │  │認為3 日某時│          │c.、大發）  │                │東縣竹田│
 │  │）許，在高雄│          │警卷編號之│                │鄉○○路│
 │  │縣大寮鄉大寮│          │車輛保管收據│                │75號前空│
 │  │路660 號前  │          │            │                │地      │
 ├─┼──────┼─────┼──────┼────────┼────┤
 │7 │96年10月26日│甲○○    │UA-4293（199│林閔宏以T 型扳手│96年11月│
 │  │某時許，在臺│          │3年、1323c. │竊取            │19日、屏│
 │  │南縣永康市大│          │c.、福特六和│                │東縣竹田│
 │  │橋一街28號對│          │）          │                │鄉○○路│
 │  │面空地      │          │警卷編號第│                │5 號前水│
 │  │            │          │之車牌1面   │                │溝      │
 ├─┼──────┼─────┼──────┼────────┼────┤
 │8 │96年10月29日│巳○○    │VG-2527（199│林閔宏以T 型扳手│96年11月│
 │  │某時許，在高│          │1年、1597c. │竊取            │19日、屏│
 │  │雄市左營區華│          │c.、裕隆）  │                │東縣竹田│
 │  │夏路414號旁 │          │警卷編號第18│                │鄉竹南村│
 │  │空地        │          │之加油站點數│                │潮洲路旁│
 │  │            │          │存摺        │                │」對面草│
 │  │            │          │            │                │叢      │
 ├─┼──────┼─────┼──────┼────────┼────┤
 │9 │96年10月30日│庚○○    │YA-2738（199│林閔宏以T 型扳手│96年11月│
 │  │某時許，在高│          │2 年、2156c.│竊取            │19日、屏│
 │  │雄市三民區褒│          │c.、Honda） │                │東縣竹田│
 │  │揚街與覺民路│          │警卷編號第19│                │鄉竹南村│
 │  │286巷口     │          │之停車識別證│                │潮洲路旁│
 │  │            │          │、車輛修護  │                │」對面草│
 │  │            │          │            │                │叢      │
 ├─┼──────┼─────┼──────┼────────┼────┤
 │10│96年10月30日│癸○○    │P4-0931（199│林閔宏以T 型扳手│96年11月│
 │  │某時許，在高│          │3 年、1597c.│竊取            │8 日、屏│
 │  │雄市左營區文│          │c.、裕隆）  │                │東縣南州│
 │  │自路與崇德路│          │警卷編號第  │                │鄉○○路│
 │  │旁          │          │之車輛    │                │1 巷23之│
 │  │            │          │            │                │16號「宏│
 │  │            │          │            │                │金企業社│
 │  │            │          │            │                │」      │
 ├─┼──────┼─────┼──────┼────────┼────┤
 │11│96年11月間，│辰○○    │E2-1587（199│林閔宏以T 型扳手│96年11月│
 │  │高雄市苓雅區│          │3 年、2156c.│竊取            │8 日、屏│
 │  │建國一路64巷│          │c.、Honda） │                │東縣南州│
 │  │23號        │          │警卷編號第│                │鄉○○路│
 │  │            │          │之車輛      │                │1 巷23之│
 │  │            │          │            │                │16號「宏│
 │  │            │          │            │                │金企業社│
 │  │            │          │            │                │」      │
 ├─┼──────┼─────┼──────┼────────┼────┤
 │12│96年11月5日 │丑○○    │ZW-2856（199│林閔宏以T 型扳手│96年11月│
 │  │某時許，在高│          │5 年、1587c.│竊取            │8 日、屏│
 │  │雄縣大寮鄉大│          │c.、豐田）  │                │東縣竹田│
 │  │寮路665巷口 │          │警卷編號第│                │鄉○○路│
 │  │            │          │之車輛      │                │5 號前廣│
 │  │            │          │            │                │場      │
 ├─┼──────┼─────┼──────┼────────┼────┤
 │13│96年11月6日 │丙○○    │ZW-7182（199│林閔宏以T 型扳手│96年11月│
 │  │某時許，在高│          │9 年、1997c.│竊取            │8 日、屏│
 │  │雄市鼓山區博│          │c.、三陽）  │                │東縣竹田│
 │  │愛一路與至聖│          │警卷編號第│                │鄉○○路│
 │  │路口        │          │之車輛      │                │5 號前廣│
 │  │            │          │            │                │場      │
 ├─┼──────┼─────┼──────┼────────┼────┤
 │14│96年11月2日 │辛○○    │WK-5569（199│林閔宏以T 型扳手│96年11月│
 │  │某時許，在高│          │1 年、2298c.│竊取            │19日於高│
 │  │雄縣大寮鄉力│          │c.、賓士）  │                │雄市三民│
 │  │行路燦坤量販│          │警卷編號第│                │區自立與│
 │  │店旁        │          │之車輛      │                │熱河路口│
 │  │            │          │            │                │        │
 └─┴──────┴─────┴──────┴────────┴────┘


司法院資訊處製作；財團法人民間司法改革基金會備份。
